臺灣雲林地方法院刑事判決　　　　　　　　　　　　　九十三年度交訴字第二六號
　　公　訴　人　臺灣雲林地方法院檢察署檢察官
　　被　　　告　乙○○
　　　　　　　　丁○○
右列被告等因過失致死案件，經檢察官提起公訴（九十三年度偵字第一九八二號），
被告就被訴事實為有罪之陳述，經本院合議庭裁定依簡式審判程序審理，本院判決如
左：
    主  文
乙○○從事業務之人，因業務上之過失致人於死，處有期徒刑伍月，如易科罰金，以
佰元折算壹日；緩刑貳年。
丁○○從事業務之人，因業務上之過失致人於死，處有期徒刑陸月，如易科罰金，以
佰元折算壹日。
    事  實
一、乙○○為「統聯客運公司」之司機，平日以駕駛車輛載運旅客為其業務，係以駕
    駛為其業務之人。丁○○係瑞泰營造股份有限公司（下稱瑞泰公司）工地主任，
    而築展營造股份有限公司（下稱築展公司）承攬臺灣省自來水股份有限公司中區
    ○○○○路總局第五區養護工程處（下稱中工處）發包之集集堰送水管(一)一六０
    線元長至秀潭段拓寬工程（１９Ｋ＋０８８－２２Ｋ＋６８３段），再將之轉包
    予瑞泰公司，瑞泰公司之工地主任丁○○於該工程施作期間，負責該工程施工路
    段交通安全之維持，該路段交通安全措施之設置為其業務，亦係從事業務之人。
    丁○○於上開工程施作期間，原應注意上開工程於元長鄉子茂村子茂一六０線道
    路施工時，因佔用道路，需預留避車空間，避免造成雙向來往車輛行駛在同一車
    道之危險，且並無不能注意之情事，竟疏未注意，在上開路段施工時，將由東往
    西（土庫往元長方向）車道封鎖施工，僅餘由西往東（元長往土庫方向）之車道
    供東西雙向車輛行駛，亦未安排道路交通指揮人員，在施工現場指揮來往車輛，
    令雙向來車在進入單一車道前，得以知悉有對向來車，適於民國九十三年一月二
    十八日十八時十六分許，乙○○駕駛車牌號碼ＦＪ－六六０客運大客車，沿上開
    路段由東往西方向行駛，疏未注意車前狀況，並注意本段施工地區時速僅二十五
    公里，竟以四十公里以上之時速超速行駛，適有林政輝因酒後超速騎車（血液酒
    精濃度為一五八．六ｍｇ／ｄｌ、眼球液檢出酒精成分濃度約為０．一七七％《
    Ｗ／Ｖ》），又未注意車前狀況並靠右行駛，亦因上開施工路段僅剩單一車道可
    供行駛，致林政輝於一駛入該車道後，車頭隨即撞上乙○○所駕駛之客運大客車
    ，林政輝人車倒地，並因此受有頭部外傷，導致顱內出血（腦出血），經送醫後
    仍不治死亡。乙○○於肇事後，在偵查犯罪機關尚未發覺肇事者為何人前，主動
    向前來處理車禍之員警坦承係肇事者，而接受裁判。
二、案經臺灣雲林地方法院檢察署檢察官據報相驗後簽分偵查起訴。
    理  由
一、程序方面：
    本件被告乙○○、丁○○所犯為死刑、無期徒刑、最輕本刑三年以上有期徒刑及
    高等法院管轄第一審案件以外之罪，並經被告於準備程序進行中，就前揭被訴事
    實為有罪之陳述，經法官告知簡式審判程序之旨，並聽取公訴人、被告之意見後
    ，合議庭認為適宜，依刑事訴訟法第二百七十三條之一第一項之規定，裁定進行
    簡式審判程序，合先敘明。
二、認定犯罪事實所根據的證據及理由：
  (一)被告乙○○、丁○○之自白。
  (二)被害人家屬甲○○之指述，及證人即施工人員廖兆布、客運內乘客廖吳源春之證
    述。足以證明本件因車禍發生之始末。
  (三)雲林縣警察局虎尾分局處理相驗案件初步調查報告暨報驗書、道路交通事故現場
    圖、道路交通事故調查報告表(一)、(二)、有標示施工交通錐等物之道路交通事故現
    場圖、集集堰送水管(一)一六０線元長至秀潭段拓寬工程（１９Ｋ＋０８８－２２
    Ｋ＋６８３段）之交通維持計畫書。足以證明本件車禍發生時，該路段之路況，
    被告丁○○並未依規定設置施工警告標誌，而被告乙○○則未注意車前狀況，且
    未依施工路段速限二十五公里而以四十公里以上之速度行駛，其二人並無不能注
    意之情形，卻疏未注意而肇致本事故。
  (四)雲林縣警察局虎尾分局道路交通事故關於乙○○之談話紀錄表一件，及現場照片
    四十六幀。足以證明本件發生車禍之始未，及車禍發生時之路況、發生後之狀況
    等情形。
  (五)大客車之行車紀錄器。足以證明被告乙○○當時之行車速度為四十公里至五十公
    里之間，而有超速之情形。
  (六)臺灣省嘉雲區車輛行車事故鑑定委員會九十三年七月十四日嘉鑑字第九三０七九
    四號之鑑定意見書。足以佐證本件車禍事故之責任歸屬：被告乙○○駕駛民營大
    客車，夜間行經施工路段，未減速反超速且未注意車前狀況，為肇事次因；施工
    單位夜間未依交通維持計畫書妥設警示標誌，為肇事次因；林政輝服用酒類超過
    法定標準值駕駛重機車，夜間行經施工未劃標線道路，未靠右行駛，為肇事主因
    。
  (七)臺灣雲林地方法院檢察署檢察官之勘驗筆錄、相驗屍體證明書、驗斷書各一件，
    及現場照片五幀。足以證明被害人林政輝係因係本件車禍，造成頭部外傷，而致
    顱內出血死亡，而被告二人前開過失行為與被害人之死亡結果間有相當因果關係
    ，顯有過失。
三、論罪科刑的理由：
  (一)核被告乙○○、丁○○二人所為，均係犯刑法第二百七十六條第二項之業務過失
    致死罪。
  (二)被告乙○○於肇事後，在偵查犯罪機關尚未發覺肇事者為何人前，主動向前來處
    理車禍之員警坦承係肇事者，而接受裁判，有雲林縣警察局虎尾分局道路交通事
    故關於乙○○之談話紀錄表及肇事人自首情形紀錄表各一件在卷可憑，被告乙○
    ○之行為符合自首要件，甚為明確，爰依刑法第六十二條前段之自首規定，減輕
    其刑。
  (三)被害人林政輝因飲酒駕車降低其注意能力，而肇致本件事故，與有過失，有雲林
    縣警察局虎尾分局道路交通事故當事人酒精測定紀錄表（血液酒精濃度為一五八
    ．六ｍｇ／ｄｌ）、內政部警政署刑事警察局九十三年二月十三日刑鑑字第０九
    三００二七六五八號鑑驗通知書（眼球液檢出酒精成分濃度約為０．一七七％《
    Ｗ／Ｖ》）等可參，惟被害人之過失行為，不影響被告二人之過失責任，附此敘
    明。
  (四)爰審酌被告乙○○於夜間行駛施工路段未注意車前狀況，並未依施工路段速限二
    十五公里行駛，而以四十公里以上之速度超速行駛，且被告丁○○並未依規定設
    置施工警告標誌等過失程度，而造成被害人林政輝（六十五年生）死亡，年輕生
    命因此隕落，惟被害人林政輝亦因服用酒類超過法定標準值駕駛重機車，夜間行
    經施工未劃標線道路，未靠右行駛，為肇事主因，與有過失，被告二人均為肇事
    次因，及被告乙○○、丁○○二人於犯罪後均坦承犯行，並與被害人家屬達成和
    解，各賠償被害人家屬新台幣九十萬元，有卷附臺中縣沙鹿鎮調解委員會調解書
    及雲林縣元長鄉調解委員會調解筆錄各一件可佐，被告二人之犯罪後態度尚佳等
    一切情狀，分別量處如主文所示之刑，並諭知易科罰金之折算標準。
  (五)查被告乙○○前未曾受任何有期徒刑以上刑之宣告，有臺灣高等法院被告全國前
    案紀錄表、臺灣雲林地方法院被告院內索引卡紀錄表及臺灣雲林地方法院檢察署
    刑案資料查註紀錄表各一件附卷可按，其因一時失慮，誤罹刑章，諒經此偵審程
    序，當知所警惕，信無再犯之虞，本院綜衡各情認上開刑之宣告，已足策其遷善
    ，所宣告之刑，以暫不執行為適當，併依法諭知緩刑二年，以勵自新。而被告丁
    ○○前於九十年間因竊盜案件，經本院於九十三年二月十九日判處有期徒刑八月
    ，緩刑三年，現仍緩刑中，雖本件犯行係因過失行為所致，不符撤銷緩刑之要件
    ，然要與前未曾受有期徒刑宣告之得宣告緩刑要件不合，本院自不宜就此部分再
    為緩刑之諭知，附為說明。
四、適用之法律：
  (一)刑事訴訟法第二百七十三條之一第一項、第二百九十九條第一項前段。
  (二)刑法第二百八十四條第一項後段、第六十二條前段、第四十一條第一項、第七十
    四條第一款，罰金罰鍰提高標準條例第一條前段、第二條，判決如主文。
本案經檢察官丙○○到庭執行職務。
中      華      民      國      九十四      年      一    月    十三    日
                                         臺灣雲林地方法院刑事第四庭
                                             法  官  李  淑  惠
右正本證明與原本無異
如不服本判決，應於判決送達後十日內，向本院提出上訴狀。（須附繕本）
                                             書記官  徐  基  典
中      華      民      國      九十四      年      一    月    十三    日
附錄論罪法條
刑法第二百七十六條（過失致死罪）
因過失致人於死者，處二年以下有期徒刑、拘役或二千元以下罰金。
從事業務之人，因業務上之過失犯前項之罪者，處五年以下有期徒刑或拘役，得併科
三千元以下罰金。
